臺灣嘉義地方法院刑事判決
110年度訴字第126號
公  訴  人  臺灣嘉義地方檢察署檢察官
被      告  賴政隆



指定辯護人  本院約聘辯護人張家慶  
上列被告因違反毒品危害防制條例案件，經檢察官提起公訴（10
9年度偵字第8105號），本院判決如下：
    主    文
甲○○犯如附表罪名欄所示之罪，各處如附表宣告刑及沒收欄所示
之刑及沒收。應執行有期徒刑拾貳年。
    犯罪事實
一、甲○○知悉海洛因、甲基安非他命分別為毒品危害防制條例所
    列管之第一級毒品、第二級毒品，依法不持有、販賣，仍意
    圖營利，各基於販賣第一級毒品海洛因、第二級毒品甲基安
    非他命之犯意，以其所有之0000000000門號（於附表編號1
    至6、8所示毒品交易中使用）、0000000000門號（於附表編
    號7、9所示毒品交易中使用）行動電話各1支為聯絡工具，
    先與附表各編號所示之交易對象聯絡交易毒品事宜，再分別
    於附表各編號所示之時間、地點，賣出且交付如附表各編號
    所示海洛因或甲基安非他命給各交易對象，並取得如附表各
    編號所示金額之價金。
二、案經嘉義縣警察局民雄分局報告臺灣嘉義地方檢察署檢察官
    偵查起訴。
    理    由
壹、程序部分
一、本判決參考司法院民國107年3月28日「刑事判決精簡原則」
    製作。
二、證據能力部分因當事人均未爭執，依上開原則，不予說明。
貳、認定犯罪事實所憑之證據及理由
一、上開犯罪事實，業據被告甲○○於警詢及偵查中供述明確（見
    警卷第9-15頁反面、偵卷第23-25頁），並於本院審理中坦
    承認罪（見本院卷第165、166、177頁）。核與證人林建達
    （見偵卷第109-115、137頁）、黃耿賢（見偵卷第31-35、4
    9-50頁）、何峰銀（見偵卷第143-149、161-162頁）、張國
    欽（見偵卷第55-67、83-84頁）、劉蕙綺（見偵卷第83-92
    、103-104頁）、歐泳宏（見偵卷第167-175、191-192頁）
    於警詢、偵訊中證述之情節相符，並有被告持用之門號0000
    000000號、0000000000號行動電話之通訊監察譯文（見警卷
    第31頁反面、第32頁反面、第41、51、65、66、73、82頁、
    第82頁反面）、本院109年聲監字第228號通訊監察書、109
    年聲監續字第383號、第418號通訊監察書影本（見警卷第93
    、94、96、97、99、100頁）、通聯調閱查詢單（見警卷第1
    02、104-106頁）、嘉義縣警察局民雄分局搜索扣押筆錄（
    見警卷第85-87頁）、扣押物品目錄表（見警卷第89頁）、
    扣押物品照片2張（見警卷第90頁）在卷可資佐證，足認被
    告前揭任意性自白確與事實相符，堪予採信。
二、被告就附表所示各次販賣第一、二級毒品行為，均是從中賺
    取毒品供己施用等情，業據被告於本院審理中自承明確（見
    本院卷第177頁）。由此堪認被告從事附表所示各次販賣第
    一、二級毒品犯行，均有營利之意圖，並已因販賣行為而獲
    有利益。
三、綜上所述，本案事證明確，被告如附表編號1、2、4至6、9
    所示6次販賣第一級毒品犯行、如附表編號3、7、8所示3次
    販賣第二級毒品犯行，均堪認定，應予依法論科。
參、論罪科刑
一、新舊法比較
    按刑法第2條第1項規定：「行為後法律有變更者，適用行為
    時之法律。但行為後之法律有利於行為人者，適用最有利於
    行為人之法律」，係規範行為後法律變更所生新舊法比較適
    用之準據法，為「從舊從輕」之比較；比較時應就與罪刑有
    關之共犯、未遂犯、想像競合犯、牽連犯、連續犯、結合犯
    ，以及累犯加重、自首減輕暨其他法定加減原因（如身分加
    減）與加減例等一切情形，綜其全部罪刑之結果而為比較（
    最高法院107年度台上字第3758號刑事判決意旨參照）。本
    案被告為附表編號3至6、8所示行為後，毒品危害防制條例
    第4條第1項、第2項、第17條第2項之規定，均經總統於109
    年1月15日修正公布，並於同年7月15日施行。茲就新舊法之
    比較適用說明如下：
　㈠毒品危害防制條例第4條第1項之法定刑由「處死刑或無期徒
    刑；處無期徒刑者，得併科新臺幣一千萬元以下罰金。」修
    正提高為「處死刑或無期徒刑；處無期徒刑者，得併科新臺
    幣三千萬元以下罰金。」；同條第2項之法定刑由「處無期
    徒刑或七年以上有期徒刑，得併科新臺幣一千萬元以下罰金
    」修正提高為「處無期徒刑或十年以上有期徒刑，得併科新
    臺幣一千五百萬元以下罰金」。本次修法將毒品危害防制條
    例第4條第1項、第2項之法定刑提高，對被告並無較有利之
    情形。
　㈡毒品危害防制條例第17條第2項規定，則由「犯第4條至第8條
    之罪於偵查及審判中均自白者，減輕其刑」修正為「犯第4
    條至第8條之罪於偵查及歷次審判中均自白者，減輕其刑」
    。依修正後法條之文義，參酌修正理由記載：原所稱「審判
    中」究指被告僅須於審判中曾有一次自白犯罪即應適用減刑
    規定，抑或須於歷次審判中均自白犯罪者始符合之，解釋上
    易生爭議，考量原立法之目的，係在使前述毒品案件之刑事
    訴訟程序儘早確定，當以被告於歷次審判中均自白犯罪者，
    始足當之，故修正第2項，明定於偵查及歷次審判中均自白
    者，始減輕其刑等語，足見必須於歷次審判中均自白始得減
    輕，亦即限縮該條之適用情形，則修正後之毒品危害防制條
    例第17條第2項規定，對被告亦無較有利之情形。
　㈢綜上比較之結果，就被告如附表編號3至6、8所示之犯行自應
    整體適用被告行為時即修正前毒品危害防制條例之相關規定
    ，以為論處。
二、按海洛因、甲基安非他命分別係毒品危害防制條例第2條第2
    項第1款、第2款所管制之第一、二級毒品，不得非法販賣、
    持有。是核被告如附表編號4、5、6所為，均係犯修正前毒
    品危害防制條例第4條第1項之販賣第一級毒品罪；如附表編
    號1、2、9所為，均係犯修正後毒品危害防制條例第4條第1
    項之販賣第一級毒品罪；如附表編號3、8所為，均係犯修正
    前毒品危害防制條例第4條第2項之販賣第二級毒品罪；如附
    表編號7所為，係犯修正後毒品危害防制條例第4條第2項之
    販賣第二級毒品罪。被告因販賣而持有第一級毒品海洛因 
    、第二級毒品甲基安非他命之低度行為，各為販賣之高度行
    為所吸收，均不另論罪。被告所犯上開9罪，犯意各別，行
    為互殊，應予分論併罰。
三、加重減輕事由
　㈠被告前因施用毒品案件，先後經本院以105年度訴字第716號
    、106年度訴緝字第20號、107年度訴字第11號判決，各判
    處有期徒刑10月、8月、10月，均已確定。所示2罪嗣經本
    院以107年度聲字第68號裁定應執行有期徒刑1年3月確定，
    並與所示之罪接續執行，於108年7月25日縮刑期滿執行完
    畢出監，有臺灣高等法院被告前案紀錄表在卷可按。其於受
    徒刑執行完畢後，5年以內故意再犯本案有期徒刑以上之各
    罪，均應論以累犯。本院審酌被告前案所犯雖為罪質較輕之
    施用毒品罪，惟被告自身既有施用毒品之經驗，且前於107
    年間另有因販賣第一級毒品經法院判刑前案紀錄，其應深知
    毒品易使人成癮，對於個人身體健康及社會均具危害性，故
    法律明定以重刑嚴懲。然而被告經相當期間之入監服刑後，
    竟再犯本案販毒之重罪，顯未因前案刑罰執行而心生警惕，
    足認其刑罰反應力薄弱，且依本案犯罪情節，亦無適用累犯
    加重規定時，超過其所應負擔之罪責之情事，因此，除法定
    刑為死刑、無期徒刑部分，依法不得加重外，爰依刑法第47
    條第1項規定，加重其刑。
　㈡被告就如附表各編號所示犯行，於偵查及本院審理中均自白
    犯罪，故就附表編號3至6、8所示之罪及附表編號1、2、7、
    9所示之罪，應分別依修正前、後之毒品危害防制條例第17
    條第2項規定，均減輕其刑。
　㈢犯罪之情狀顯可憫恕，認科以最低度刑仍嫌過重者，得酌量
    減輕其刑，刑法第59條定有明文。被告所犯販賣第一、二級
    毒品犯行，各次販賣金額非甚鉅，均僅是從中賺取毒品供己
    施用，較諸大盤毒梟動輒交易大量毒品獲取暴利，嚴重破壞
    治安，顯難相提並論，則依修正前後毒品危害防制條例第4
    條第1項規定，其法定最輕本刑為無期徒刑，縱依前揭偵審
    自白規定減刑後，依刑法第65條第2項規定，仍為20年以下1
    5年以上有期徒刑，衡之應有情輕法重，在客觀上顯然足以
    引起一般人之同情而顯可憫恕，故就被告如附表編號1、2、
    4至6、9所示販賣第一級毒品罪，均依刑法第59條規定，酌
    予減輕其刑。
  ㈣犯毒品危害防制條例第4條至第8條、第10條或第11條之罪，
    供出毒品來源，因而查獲其他正犯或共犯者，減輕或免除其
    刑，同條例第17條第1項固有明文。被告於偵查中雖供稱其
    本案毒品來源為張富謀等語（見警卷第7頁，偵卷第24頁）
    。然檢、警據被告上開所述予以偵辦後，檢察官因認事證不
    足而對張富謀為不起訴處分確定等情，有嘉義縣警察局民雄
    分局110年8月3日嘉民警偵字第1100022390號函、臺灣嘉義
    地方檢察署110年8月12日嘉檢曉愛109偵8105字第110901974
    3號函、同署檢察官109年度偵字第8490號不起訴處分書、臺
    灣高等檢察署臺南檢查分署110年度上職議第1283號處分書
    在卷可佐（見本院卷第127-133頁），本案自無從援以上開
    規定減免其刑，併此敘明。
  ㈤綜上各節，被告所犯如附表各編號3、7、8所示之罪，兼有刑
    法第47條第1項之加重事由及毒品危害防制條例第17條第2項
    之減輕事由；如附表編號1、2、4至6、9所示之罪，除有前
    述加重、減輕事由外，另有刑法第59條之減輕事由。爰依刑
    法第71條規定，就如附表各編號所示之罪均先加重（法定刑
    為死刑、無期徒刑部分除外）後減輕，再依刑法第70條規定
    ，就如附表編號1、2、4至6、9所示之罪遞減輕其刑。
四、量刑及定應執行刑
  ㈠爰以行為人之責任為基礎，審酌被告自身長期施用毒品而無
    法自拔，且前有販賣毒品之犯罪科刑紀錄，已明知海洛因、
    甲基安非他命具有成癮性、濫用性及危害性，足以殘害人之
    身體健康，令人難以戒除，竟無視法律禁令，為從中賺取毒
    品供己施用而非法販賣毒品與他人，所為戕害他人身心健康
    ，亦助長毒品擴散、增加施用毒品之人口，長遠而言對社會
    秩序有負面影響，實屬不該。惟念其始終坦承犯行，且具體
    供出毒品來源之犯後態度，兼衡其販賣毒品之種類兼有第一
    、二級毒品，各次販賣所得之不法利益少則新臺幣（下同）
    5百元，至多3千元，較之大盤、中盤毒販尚屬非鉅等節。暨
    其於本院審理中自述教育程度為國中畢業，目前在監執行，
    原從事園藝業，按日計薪，收入不定；已離婚，2名未成年
    子女均由前配偶照顧，無人需其扶養之家庭、生活、經濟狀
    況（見本院卷第177頁）等一切情狀，分別量處如附表各編
    號宣告刑欄所示之刑。
  ㈡刑法第51條數罪併罰定執行刑之立法方式，採限制加重原則
    ，亦即非以累加方式定應執行刑，被告每次犯罪手法類似，
    如以實質累加方式定應執行刑，則處罰之刑度顯將超過其行
    為之不法內涵，違反罪責原則，及考量因生命有限，刑罰對
    被告造成之痛苦程度，係隨刑度增加而生加乘效果，非以等
    比方式增加，是以隨罪數增加遞減刑罰方式，當足以評價被
    告行為不法性之法理（即多數犯罪責任遞減原則），併考量
    被告本案販賣海洛因、甲基安非他命之次數各為6次、3次，
    犯罪期間集中於109年6月底至8月初，販賣對象共計6人，全
    部所得為9800元，兼衡其犯罪類型及侵害法益同質性甚高，
    以及被告在偵、審中均自白等情，定其應執行之刑如主文所
    示。
五、沒收
　㈠經查，依照前述通訊監察譯文，可知被告係使用0000000000
    門號與附表編號1至6、8所示交易對象聯絡並交易毒品；另
    使用0000000000門號與附表編號7、9所示交易對象聯絡並交
    易毒品，堪認0000000000門號SIM卡及所搭配使用之手機係
    供被告犯附表編號1至6、8所示各次販賣第一、二級毒品罪
    所用之物；0000000000門號SIM卡及所搭配使用之手機則係
    供被告犯附表編號7、9所示販賣第一、二級毒品罪所用之物
    。而未扣案之0000000000門號SIM卡原係搭配扣案之INFOCUS
    黑色手機使用，0000000000門號SIM卡及所搭配使用之手機
    則經警於另案中扣押；扣案之電子磅秤亦為被告從事本案各
    次犯罪所用之物等情，均據被告於審理中供述明確（見本院
    卷第175頁）。是就未扣案之0000000000門號SIM卡1枚、本
    案扣押之INFOCUS黑色手機1支、電子磅秤1臺，以及另案扣
    押之搭配0000000000門號SIM卡使用之手機1支（內含該門號
    SIM卡1枚），應依毒品危害條例第19條第1項規定，不問屬
    於犯罪行為人與否，於被告本案各該販賣第一、二級毒品罪
    刑項下宣告沒收，並依刑法第38條第4項規定，就000000000
    0門號SIM卡1枚，於全部或一部不能沒收或不宜執行沒收時
    ，追徵其價額。
　㈡如附表各編號所示之販賣毒品價金，均為被告販毒所得之財
    物，雖未扣案，仍依刑法第38條之1第1項前段、第3項規定
    ，隨同於被告各該罪刑項下宣告沒收，於全部或一部不能沒
    收，或不宜執行沒收時，追徵其價額。
　㈢扣案之海洛因1包，經送鑑定結果，檢出含有第一級毒品海洛
    因成分，而屬毒品危害防制條例第18條第1項所稱「查獲之
    第一級毒品」，有本院110年9月2日公務電話紀錄、嘉義縣
    警察局民雄分局109年9月16日嘉民警偵字第1090026805號函
    （稿）、同分局109年11月10日嘉民警偵字第1090032664號
    函（稿）、高雄市立凱旋醫院濫用藥物成品檢驗鑑定書各1
    份存卷足憑（見本院卷第153-159頁）。然被告於審理中供
    稱：扣案之海洛因是我自己要用的，跟本件沒有關係等語（
    見本院卷第176頁），再輔以上開海洛因1包係經警於109年9
    月14日所查扣，亦有前述搜索扣押筆錄、扣押物品目錄表可
    參（見警卷第85-87、89頁），足見被告持有該包海洛因之
    時點與本案各次販賣第一級毒品犯行均已相距至少超過1月
    以上之時間，顯係被告事後為供己施用始另行取得。是該包
    海洛因雖為違禁物，但並無證據證明與被告本案販賣毒品犯
    行之關連性，自無從在本案各該罪刑項下宣告沒收。被告取
    得持有上開毒品，是否另涉毒品危害防制條例之罪嫌，應由
    檢察官另為適法之處理，上開扣案毒品既屬另案證據，自不
    宜逕予單獨宣告沒收銷燬。
　㈣被告於警詢時供稱：警方查扣之3支未用過的注射針筒、2個殘渣袋、1個玻璃球均是我所有，吸食器及殘渣袋都是我自己吸食毒品所用（見警卷第3頁）；復於審理中供稱：扣案之夾鏈袋2個跟本件沒有關係等語（見本院卷第176頁）。依其所述及該等物品之性質，堪認扣案之夾鏈袋2個、注射針筒3支、玻璃球1個為被告施用毒品所用之物，均無證據足認與被告本案販賣毒品犯行有關，爰均不宣告沒收。
　㈤參諸前述通訊監察譯文，足認扣案之Sugar黑色手機1支（內
    含0000000000門號SIM卡1枚），未供聯絡本案販賣毒品犯行
    使用，自非供被告本案販賣毒品犯行所用之物，亦無從宣告
    沒收。
據上論斷，應依刑事訴訟法第299條第1項前段，判決如主文。
本案經檢察官陳則銘提起公訴，檢察官廖俊豪到庭執行職務。
中　　華　　民　　國　　110 　年　　9 　　月　　23　　日
                  刑事第五庭  審判長法  官  張志偉
                                    法  官  郭振杰
                                    法  官  陳盈螢　　　
以上正本證明與原本無異。
如不服本判決應於收受判決後20日內向本院提出上訴書狀，並應
敘述具體理由；其未敘述上訴理由者，應於上訴期間屆滿後20日
內向本院補提理由書（均須按他造當事人之人數附繕本）「切勿
逕送上級法院」。
中　　華　　民　　國　　110 　年　　9 　　月　　23　　日
                                    書記官  陳孟瑜
附錄本案論罪科刑法條：
修正前毒品危害防制條例第4條第1項
製造、運輸、販賣第一級毒品者，處死刑或無期徒刑；處無期徒
刑者，得併科新臺幣二千萬元以下罰金。
修正前毒品危害防制條例第4條第2項
製造、運輸、販賣第二級毒品者，處無期徒刑或七年以上有期徒
刑，得併科新臺幣一千萬元以下罰金。
毒品危害防制條例第4條第1項
製造、運輸、販賣第一級毒品者，處死刑或無期徒刑；處無期徒
刑者，得併科新臺幣三千萬元以下罰金。
毒品危害防制條例第4條第2項
製造、運輸、販賣第二級毒品者，處無期徒刑或十年以上有期徒
刑，得併科新臺幣一千五百萬元以下罰金。
附表
編號 交  易 對  象 交易時間 交易標的  所犯罪名、所處宣告刑及沒收   交易地點 交易價額  1 林建達 109年7月18日17時2分結束通話後不久 海洛因1包（重量不詳） 賴建隆犯販賣第一級毒品罪，處有期徒刑柒年拾月。扣案之INFOCUS黑色手機壹支、電子磅秤壹臺均沒收；未扣案之0000000000門號SIM卡壹枚沒收，於全部或一部不能沒收或不宜執行沒收時，追徵其價額；未扣案之犯罪所得新臺幣壹仟元沒收，於全部或一部不能沒收或不宜執行沒收時，追徵其價額。   全家便利商店嘉新門市 （址設嘉義縣○○市○○路0段000號） 1000元  2 林建達 109年7月29日21時許 海洛因1包（重量不詳） 賴建隆犯販賣第一級毒品罪，處有期徒刑柒年拾月。扣案之INFOCUS黑色手機壹支、電子磅秤壹臺均沒收；未扣案之0000000000門號SIM卡壹枚沒收，於全部或一部不能沒收或不宜執行沒收時，追徵其價額；未扣案之犯罪所得新臺幣壹仟元沒收，於全部或一部不能沒收或不宜執行沒收時，追徵其價額。   戴德森醫療財團法人嘉義基督教醫院（址設嘉義市○區○○路000號）外 1000元  3 黃耿賢 109年7月12日14時許 甲基安非他命1包（重量不詳） 賴建隆犯販賣第二級毒品罪，處有期徒刑參年捌月。扣案之INFOCUS黑色手機壹支、電子磅秤壹臺均沒收；未扣案之0000000000門號SIM卡壹枚沒收，於全部或一部不能沒收或不宜執行沒收時，追徵其價額；未扣案之犯罪所得新臺幣伍佰元沒收，於全部或一部不能沒收或不宜執行沒收時，追徵其價額。   統一超商祥和門市（址設嘉義縣○○市○○里○○0000號） 500元  4 何峰銀 109年7月7日10時7分通話結束後約30分鐘內 海洛因1包（重量不詳） 賴建隆犯販賣第一級毒品罪，處有期徒刑柒年拾月。扣案之INFOCUS黑色手機壹支、電子磅秤壹臺均沒收；未扣案之0000000000門號SIM卡壹枚沒收，於全部或一部不能沒收或不宜執行沒收時，追徵其價額；未扣案之犯罪所得新臺幣壹仟元沒收，於全部或一部不能沒收或不宜執行沒收時，追徵其價額。   何峰銀住處 （位在嘉義縣○○鄉○○村○○○00號） 1000元  5 張國欽 109年6月26日11時31分許  海洛因2包（重量不詳） 賴建隆犯販賣第一級毒品罪，處有期徒刑捌年。扣案之INFOCUS黑色手機壹支、電子磅秤壹臺均沒收；未扣案之0000000000門號SIM卡壹枚沒收，於全部或一部不能沒收或不宜執行沒收時，追徵其價額；未扣案之犯罪所得新臺幣參仟元沒收，於全部或一部不能沒收或不宜執行沒收時，追徵其價額。   統一超商博元門市 （址設嘉義市○區○○路0段000號） 3000元  6 張國欽 109年7月3日6時52分許 海洛因1包（重量不詳） 賴建隆犯販賣第一級毒品罪，處有期徒刑柒年拾月。扣案之INFOCUS黑色手機壹支、電子磅秤壹臺均沒收；未扣案之0000000000門號SIM卡壹枚沒收，於全部或一部不能沒收或不宜執行沒收時，追徵其價額；未扣案之犯罪所得新臺幣壹仟元沒收，於全部或一部不能沒收或不宜執行沒收時，追徵其價額。   統一超商博元門市 （址設嘉義市○區○○路0段000號） 1000元  7 劉蕙綺 109年7月26日5時許 甲基安非他命1包（重量不詳） 賴建隆犯販賣第二級毒品罪，處有期徒刑伍年貳月。另案扣押之搭配0000000000門號SIM卡使用之手機壹支（內含該門號SIM卡壹枚）、扣案之電子磅秤壹臺均沒收；未扣案之犯罪所得新臺幣壹仟元沒收，於全部或一部不能沒收或不宜執行沒收時，追徵其價額。   嘉義縣○○鄉○○村○○00○0號旁 1000元（起訴書誤載為500元，嗣經檢察官當庭更正為1000元）  8 歐泳宏 109年7月10日14時30分許 甲基安非他命1包（重量不詳） 賴建隆犯販賣第二級毒品罪，處有期徒刑參年捌月。扣案之INFOCUS黑色手機壹支、電子磅秤壹臺均沒收；未扣案之0000000000門號SIM卡壹枚沒收，於全部或一部不能沒收或不宜執行沒收時，追徵其價額；未扣案之犯罪所得新臺幣捌佰元沒收，於全部或一部不能沒收或不宜執行沒收時，追徵其價額。   嘉義市西區垂楊路與仁愛路口 800元  9 歐泳宏 109年8月5日16時30分許 海洛因1包（重量不詳） 賴建隆犯販賣第一級毒品罪，處有期徒刑柒年捌月。另案扣押之搭配0000000000門號SIM卡使用之手機壹支（內含該門號SIM卡壹枚）、扣案之電子磅秤壹臺均沒收；未扣案之犯罪所得新臺幣伍佰元沒收，於全部或一部不能沒收或不宜執行沒收時，追徵其價額。   嘉義市西區垂楊路與仁愛路口 500元